臺灣高等法院民事判決
108年度上易字第1296號
上  訴  人  李金妹  
訴訟代理人  林詠御律師
被  上訴人  林恩廷  
上列當事人間請求侵權行為損害賠償事件，上訴人對於民國108
年8月15日臺灣宜蘭地方法院107年度訴字第457號第一審判決提
起上訴，本院於民國109年4月16日言詞辯論終結，判決如下：
    主      文
原判決關於駁回上訴人後開第二項之訴，及該部分假執行之聲請
，暨訴訟費用（除確定部分外）之裁判均廢棄。
被上訴人應再給付上訴人新臺幣陸拾伍萬元，及自民國一百零七
年十二月二日起至清償日止，按週年利率百分之五計算之利息。
其餘上訴駁回。
第一審（除確定部分外）、第二審訴訟費用，由被上訴人負擔百
分之九十五，餘由上訴人負擔。
    事實及理由
壹、程序方面：
    被上訴人經合法通知未於言詞辯論期日到場，核無民事訴訟
    法第386條所列各款情形，爰依上訴人之聲請，由其一造辯
    論而為判決。
貳、實體方面：
一、上訴人起訴主張：上訴人於民國105年9月15日晚上10時許，
    騎乘車牌號碼000-0000號普通重型機車（下稱系爭機車甲）
    ，於同日晚上10時55分許，沿宜蘭縣三星鄉楓林十一路由東
    往西方向行駛，行至中山路與楓林十一路交岔路口時，適有
    被上訴人騎乘車牌號碼000-0000號普通重型機車（下稱系爭
    機車乙），沿宜蘭縣三星鄉中山路由南往北方向行至上開交
    岔路口，本應注意汽車行經無號誌交岔路口時，應減速慢行
    ，作隨時停車之準備，而依當時情況，並無不能注意之情事
    ，亦疏未注意及此，貿然穿越上開交岔路口，兩造因此發生
    撞擊，致上訴人受有頸脊髓損傷併四肢無力、第二頸椎骨折
    、頸椎硬腦膜上出血、頭部外傷併蜘蛛腦膜下出血、左足踝
    骨折等傷害（下稱系爭傷害）。上訴人因此支出醫療費用新
    臺幣（下同）3,621元、醫療用品費用2,857元，並請求住院
    期間看護費用9萬8,000元、出院後至平均餘命看護費用669
    萬5,881元、勞動能力減損83萬6,000元，並因系爭傷害，精
    神受有相當痛苦，請求慰撫金100萬元。爰依民法第184條第
    1項前段、第193條第1項、第195條第1項規定，一部請求被
    上訴人給付100萬元及自起訴狀繕本送達翌日起至清償日止
    ，按週年利率百分之5計算之利息等語。
二、被上訴人於本院未到庭陳述，亦未提出書狀作何聲明或答辯
    ，據其於原審之陳述：對於醫療費用3,621元、醫療用品費
    用2,857元、住院期間看護費用9萬8,000元均不爭執，但終
    身看護、勞動能力減損部分並無證據證明；系爭車禍被上訴
    人雖有過失，但因上訴人酒駕且無照，過失比例較大等語。
三、原審就上訴人之請求，判決上訴人一部敗訴即命被上訴人給
    付31萬9,058元及自107年12月2日起至清償日止，按週年利
    率百分之5計算之利息。上訴人不服提起上訴，並擴張上訴
    聲明：㈠原判決關於駁回後開第二項之訴部分廢棄；㈡被上訴
    人應再給付上訴人68萬942元，及自107年12月2 日起至清償
    日止，按年息5 ％計算之利息。（原審判決命被上訴人給付3
    1萬9,058元本息，未據被上訴人不服提起上訴，業告確定）
四、本院之判斷
  ㈠按因故意或過失，不法侵害他人之權利者，負損害賠償責任
    ；不法侵害他人之身體或健康者，對於被害人因此喪失或減
    少勞動能力，或增加生活上之需要時，應負損害賠償責任，
    民法第184 條第1 項前段、第193 條第1 項分別定有明文。
  ㈡查，上訴人於105年9月15日晚間，飲用酒類後，仍於同日晚
    上10時55許，無駕駛執照而騎乘系爭機車甲，沿宜蘭縣三星
    鄉楓林十一路由東往西方向行駛，行至中山路與楓林十一路
    交岔路口時，本應注意汽車行至無號誌交岔路口時，支線道
    車應暫停讓幹線道先行，而依當時狀況，並無不能注意之情
    事，竟疏未注意及此，貿然穿越上開交岔路口，適有被上訴
    人騎乘系爭機車乙，沿宜蘭縣三星鄉中山路由南往北方向行
    至上開交岔路口，本應注意汽車行經無號誌交岔路口時，應
    減速慢行，作隨時停車之準備，而依當時情況，並無不能注
    意之情事，亦疏未注意及此，貿然穿越上開交岔路口，雙方
    因此發生撞擊，致上訴人受有系爭傷害；兩造因系爭車禍各
    自提起告訴，經臺灣宜蘭地方檢察署（下稱宜蘭地檢）檢察
    官以106年度偵字第2383號認兩造均涉及過失傷害罪嫌起訴
    ，由原法院以106年度原交易字29號審理，並經兩造撤回告
    訴，經原法院判決公訴不受理等情，有交通部公路總局基宜
    區車輛行車事故鑑定會鑑定意見書、醫療財團法人羅東博愛
    醫院（下稱羅東博愛醫院）診斷證明書、宜蘭縣政府警察局
    三星分局警星偵字第1060003561號刑案偵查卷宗所附道路交
    通事故現場圖、道路交通事故調查報告表(一)(二)、道路交
    通事故談話紀錄表、道路交通事故當事人酒精測定紀錄表及
    道路交通事故照片等件為憑（見原審卷第61-69頁、宜蘭縣
    政府警察局三星分局刑案偵查卷第15-41頁），且經本院調
    閱原法院106年度原交易字第29號刑事卷宗核閱無誤，是被
    上訴人前揭騎乘系爭機車乙過失撞傷上訴人之事實，應堪認
    定，則上訴人主張依民法第184條第1項前段，請求被上訴人
    負損害賠償責任，即屬有據。
  ㈢上訴人得請求損害賠償之金額，分述如下：
  ⒈上訴人請求醫療費用3,621元、醫療用品費用2,857元、105年
    9月15日至105年11月3日住院期間看護費用9萬8,000元、105
    年11月3日起至106年5月2日止看護費用39萬8,200元及精神
    慰撫金30萬元，原審判決予以准許，未據上訴人不服（見本
    院卷第69頁）。
  ⒉勞動能力減損79萬2,610元（原審判決之金額）部分，上訴人
    提起上訴後已不爭執（見本院卷第152頁），且未據被上訴
    人就此聲明不服。
  ⒊上訴人主張因系爭傷害，於出院後106年5月3日起須終生看護
    一節，查：
　⑴按親屬代為照顧被害人之起居，係基於親情，但親屬看護所
    付出之勞力並非不能評價為金錢，雖因二者身分關係而免除
    被害人之支付義務，惟此種基於身分關係之恩惠，自不能加
    惠於加害人。故由親屬看護時雖無現實看護費之支付，仍應
    認被害人受有相當於看護費之損害，得請求賠償，始符公平
    原則（最高法院94年度台上字第1543號判決意旨參照）。
　⑵羅東博愛醫院109年1月13日函所附醫生說明表主治醫生說明
    略為：此患者（上訴人）住院期間及106年3月29日出院後回
    診當時病歷皆需他人24小時看護，之後於107年5月18日回診
    時仍需輔助行器才能行走，考量患者除了肢體無力，還有神
    經性膀胱，影響排尿功能，需24小時專人照顧等語（見本院
    卷第83-85頁）。
　⑶羅東博愛醫院109年3月2日函所附醫生說明表主治醫生說明略
    為：依據病歷記載，患者（上訴人）於107年5月18日回診開
    立身心障礙手冊時，僅能使用輔具短時間站立，四肢肢力皆
    不足，109年2月10日及2月17日回診主訴為下背神經疼痛，
    雙下肢麻痛（當時未提及鑑定事宜），此2次回診患者皆需
    使用輪椅由他人幫忙才可移動轉位。2月26日門診鑑定紀錄
    ：進食、個人衛生：可獨立完成。移位、如廁、穿脫衣褲：
    需部分幫忙。行走、上下樓、洗澡：需完全幫忙。患者大小
    便失禁，整日穿著尿布。巴氏量表總分35分，符合全日看護
    需求，考量腦外傷發生已三年以上，患者症狀固定，全日看
    護終生需要等語（見本院卷第128-130頁）。
　⑷承上可知，上訴人確實因系爭傷害在出院後之106年5月3日起
    生活無法自理，而有終生全日看護之必要，上訴人於本院審
    理時主張全日看護2,200元（見本院卷第172頁），核與羅東
    博愛醫院前揭109年3月2日函文所附照顧服務員收費標準證
    明相符（見本院卷第132頁），並依上訴人於106年度年62歲
    之台灣省簡易生命表女性平均餘命24.33年，依霍夫曼式計
    算法扣除中間利息（首期給付不扣除中間利息）核計其金額
    為新臺幣1262萬5,650元【計算方式為：66,000×190.000000
    00+(66,000×0.96)×(191.00000000-000.00000000)=12,625,
    650.000000000。其中190.00000000為月別單利(5/12)%第29
    1月霍夫曼累計係數，191.00000000為月別單利(5/12)%第29
    2月霍夫曼累計係數，0.96為未滿一月部分折算月數之比例(
    24.33×12=291.96[去整數得0.96])。採四捨五入，元以下進
    位】。
  ⒋按不法侵害他人之身體、健康、名譽、自由、信用、隱私、
    貞操，或不法侵害其他人格法益而情節重大者，被害人雖非
    財產上之損害，亦得請求賠償相當之金額。民法第195條第1
    項前段定有明文。又慰藉金之賠償須以人格權遭遇侵害，使
    精神上受痛苦為必要，其核給之標準固與財產上損害之計算
    不同，然非不可斟酌雙方身分資力與加害程度，及其他各種
    情形核定相當之數額（最高法院51年台上字第223號判決、8
    5年度台上字第460號判決意旨參照）。本件審酌上訴人為43
    年出生，名下並無財產；被上訴人為40年出生，105年度所
    得約42萬餘元，名下有不動產3筆，此有稅務電子閘門財產
    所得調件明細表在卷可稽（見外放個資卷），及上訴人受傷
    程度、住院治療日數、被上訴人過失情節、兩造身分、地位
    、經濟能力等一切情狀，認上訴人得請求之慰撫金，以30萬
    元為適當。
  ㈣按損害之發生或擴大，被害人與有過失者，法院得減輕賠償
    金額，或免除之，民法第217條第1項定有明文。次按汽車行
    駛至交岔路口，其行進、轉彎，應依下列規定：二、行至無
    號誌或號誌故障而無交通指揮人員指揮之交岔路口，支線道
    車應暫停讓幹線道車先行。未設標誌、標線或號誌劃分幹、
    支線道者，少線道車應暫停讓多線道車先行；車道數相同時
    ，轉彎車應暫停讓直行車先行；同為直行車或轉彎車者，左
    方車應暫停讓右方車先行。但在交通壅塞時，應於停止線前
    暫停與他方雙向車輛互為禮讓，交互輪流行駛；行車速度，
    依速限標誌或標線之規定，無速限標誌或標線者，應依下列
    規定：二、行經設有彎道、坡路、狹路、狹橋、隧道、學校
    、醫院標誌之路段、道路施工路段、泥濘或積水道路、無號
    誌之交岔路口及其他人車擁擠處所，或因雨霧致視線不清或
    道路發生臨時障礙，均應減速慢行，作隨時停車之準備，道
    路交通安全規則第102條第1 項第2 款、第93條第1 項第2 
    款分別定有明文。查，上訴人無駕駛執照，又飲用酒類，且
    酒精濃度0.67mg/l超過法定值有違規定後，騎乘系爭機車甲
    ，行經上開無號誌交岔路口右轉彎，為支線道車未注意停讓
    幹線道車先行；而被上訴人則係騎乘系爭機車乙，行經上開
    無號誌交岔路口，疏未注意減速慢行，做隨時停車之準備以
    致肇事，可知系爭事故除被上訴人之過失行為外，上訴人亦
    有過失，臺灣宜蘭地方檢察署檢察官囑託交通部公路總局基
    宜區車輛行車事故鑑定會亦同此認定，有鑑定意見書可佐（
    見宜蘭地檢106年度偵字第2383號卷第23-24頁），爰斟酌上
    訴人無駕駛執照、飲用酒類機車、為支線道又未注意讓幹線
    道車先行之行為及被上訴人未注意減速慢行而肇事之行為，
    本院認上訴人應負十分之八過失責任、被上訴人負擔十分之
    二，據此計算上訴人得請求之金額284萬4,188元【（3,621
    元＋2,857元＋9萬8,000元＋39萬8,200元＋1262萬5,650元＋79萬
    2,610元＋30萬元）×20%＝284萬4,188元】。
　㈤從而，除未據被上訴人不服之31萬9,058元外，上訴人請求再
    給付終身看護費用65萬元，應予准許。
五、綜上所述，上訴人依民法第184條第1項前段、第193條第1項
    、第195條第1項規定，請求被上訴人再給付65萬元，及自起
    訴狀繕本送達之翌日即107年12月2日（於107年11月21日寄
    存送達被上訴人，見原審卷第31頁）起至清償日止，按週年
    利率百分之5計算之利息部分，於法有據，應予准許；逾此
    部分之請求，於法無據，不應准許。原審就上開應准許部分
    ，為上訴人敗訴之判決，尚有未洽，上訴論旨指摘原判決此
    部分不當，求予廢棄改判，為有理由，爰由本院廢棄改判如
    主文第二項所示。至於上訴人之請求不應准許部分，原審為
    上訴人敗訴之判決，並駁回其假執行之聲請，經核並無不合
    ，上訴意旨指摘原判決此部分不當，求予廢棄改判，為無理
    由，應駁回此部分之上訴。
六、本件事證已臻明確，兩造其餘之攻擊或防禦方法及所用之證
    據，經本院斟酌後，認為均不足以影響本判決之結果，爰不
    逐一論列，附此敘明。
七、據上論結，本件上訴為一部有理由、一部無理由，依民事訴
    訟法第450條、第449條第1項、第79條、第463條、第385條
    第1項前段，判決如主文。
中　　華　　民　　國　　109 　年　　4 　　月　　30　　日
                    民事第二十庭  
                        審判長法　官  陳雅玲
　　　　　　　　　　　  　　　法　官  馬傲霜
　　　　　　　　　　　  　　　法　官  林玉蕙
正本係照原本作成。
不得上訴。
中　　華　　民　　國　　109 　年　　4 　　月　　30　　日

                              書記官  鄭淑昀